臺灣桃園地方法院民事裁定　　　　　　　100年度抗字第117號
抗　告　人　高生龍
上列抗告人聲請命相對人金塑科技股份有限公司進行特別清算事
件，抗告人對於中華民國100 年7 月29日本院100 年度司字第17
號民事裁定，提起抗告，本院裁定如下：
    主  文
抗告駁回。
抗告程序費用新臺幣壹仟元由抗告人負擔。
    理  由
一、本件抗告意旨略以：相對人金塑科技股份有限公司（下稱金
    塑公司）於民國98年2 月1 日召開第6 次股東臨時會會議，
    即因公司無法繼續經營，而決議進入清算解散程序，並選任
    梁鳳嬌、林秀珍及抗告人3 人為清算代表人，故抗告人為金
    塑公司依法選任之清算人。然清算人中之梁鳳嬌、林秀珍自
    98年3 月至5 月間會同公司之監察人陳美蘭，多次至金塑公
    司查帳，抗告人代表金塑公司並已配合辦理查帳程序，惟其
    等未委請專業會計師、律師配合查核，查帳完畢亦未將查帳
    結果製作財務報表及清冊供公司股東審認，造成金塑公司清
    算程序窒礙難行，延宕至今無法清算完結，抗告人於此期間
    內多次與梁鳳嬌、林秀珍及陳美蘭就清算程序之實行有書信
    往返，未料幾經推託後，梁鳳嬌、林秀珍及陳美蘭等人又逕
    自相約至律師處召開選任清算人會議，而無視先前於98年已
    選任清算人之事實，且解任清算人應類推適用解任董事之規
    定，而以股東會之特別決議為之，方屬適法，梁鳳嬌、林秀
    珍及陳美蘭藉故透過清算人之選任，以遂其等拖延金塑公司
    之清算程序進行，為此爰依法請求命相對人金塑公司進行特
    別清算等語。
二、按清算之實行發生顯著障礙時，法院依債權人或清算人或股
    東之聲請或依職權，得命令公司開始特別清算，公司法第33
    5 條第1 項前段定有明文。惟該條所謂清算之實行發生顯著
    之障礙者，例如公司之利害關係人人數眾多，或公司之債權
    債務關係極為複雜，致普通清算之實行發生顯著困難，或勢
    必頗費時日，若改採特別清算程序，即可避免上述困難之場
    合，申言之，由於特別清算得以利用債權人會議之召集對公
    司債權人為集體之處理，並得經一定數額之債權人同意，依
    協定為清算，因此如採特別清算，則清算事務即能圓滿、容
    易地進行時，即為特別清算開始之原因。
三、查本件金塑公司曾經股東會決議選任清算人，進行清算程序
    ，目前仍在清算程序進行中。抗告人主張清算人梁鳳嬌、林
    秀珍未委請會計師、律師配合查核，查帳完畢復未將查帳結
    果製作財務報表及清冊供股東審認，造成金塑公司清算程序
    窒礙難行，延宕至今無法清算完結；且清算人梁鳳嬌、林秀
    珍等人無視先前已選任清算人，又再行召開股東會推選梁鳳
    嬌為清算人云云。惟清算人梁鳳嬌、林秀珍及其餘股東重行
    選任金塑公司清算人是否合法一節，應由抗告人另行提起訴
    訟確認，非本件所應審酌。再清算人於清算完結時始應造具
    損益表等簿冊，送請監察人審查及股東會承認，而清算人梁
    鳳嬌、林秀珍於100 年3 月29日另行召開臨時股東會時，業
    已提出金塑公司之資產負債表及財產目錄，並經監察人及股
    東確認、同意，此有本院依職權調閱100 年度司司字第111
    號卷，該卷所附之金塑公司臨時股東會紀錄可稽。雖前揭臨
    時股東會之決議係否合法，尚有疑義。然按清算人有數人時
    ，得推定一人或數人代表公司，如未推定時，各有對第三人
    代表公司之權。關於清算事務之執行，取決過半數之同意。
    公司法第85條第1 項訂有明文。則金塑公司第一次選任之清
    算人梁鳳嬌、林秀珍既已實際進行公司清算事務，且已符合
    前揭規定，以清算人之過半數同意。難認係清算之實行發生
    顯著障礙。是抗告人前開主張均與命公司開始特別清算之規
    定不符。
四、綜上所述，抗告人僅認其他清算人梁鳳嬌、林秀珍忽視其亦
    係清算人之權利，逕行召開臨時股東會，然公司法業就清算
    人如何執行職務有所規定，如於前述。復梁鳳嬌、林秀珍實
    際亦已開始進行清算程序，尚難認金塑公司清算程序之實行
    有何顯著障礙。是原審以抗告人未就金塑公司清算之實行發
    生顯著障礙情形舉證以實其說，難認清算事務之實行有何顯
    著障礙之情形，認為抗告人依公司法第335 條第1 項規定聲
    請准予金塑公司特別清算，於法不合，裁定駁回抗告人之聲
    請，經核並無違誤。抗告人指摘原裁定不當，求予廢棄改判
    ，為無理由，應予駁回其抗告。
五、據上論結，本件抗告為無理由，依非訟事件法第46條、第21
    條第2 項、第24條第1 項，民事訴訟法第495 條之1 第1 項
    、第449 條第1 項、第78條，裁定如主文。
中    華    民    國  100     年    12    月    13    日
                  民事第二庭  審判長  法  官  劉克聖
                                      法  官  張震武
                                      法  官  陳彥年
以上正本係按原本作成。
本裁定除以適用法規顯有錯誤為理由，不得再抗告；如提再抗告
，應於收受後送達10日內委任律師為代理人向本院提出再抗告狀
，並繳納再抗告費新台幣1,000 元。
中    華    民    國   100    年    12    月    13    日
                                      書記官  黃盈菁